臺灣臺南地方法院刑事判決　　　　　　100年度簡上字第213號
上　訴　人
即　被　告　陳銘耀原名魏銘卿.
選任辯護人　謝凱傑律師
　　　　　　蔡麗珠律師
　　　　　　江信賢律師
上列被告因妨害自由案件，不服本院100 年度簡字第1592號中華
民國100年7月25日第一審簡易判決（起訴案號：臺灣臺南地方法
院檢察署99年度偵字第15314 號），提起上訴，本院管轄之第二
審合議庭判決如下：
    主    文
上訴駁回。
    事    實
一、陳銘耀（原名魏銘卿）係俏護士檳榔攤、嬌滴滴檳榔攤、清
    秀佳人檳榔攤負責人，其因警員在其經營檳榔攤外執行守望
    勤務，認影響其檳榔攤生意已心生不滿，於民國99年9 月24
    日20時48分許，駕駛車號3165－NU號自小客車至臺南市○○
    區○○路「俏護士檳榔攤」前，見執行守望勤務之警員吳財
    明（聲請簡易判決處刑書誤載為吳明財）駕駛巡邏車甫欲駛
    離，其明知警員吳財明係依法執行職務，竟基於妨害公務之
    犯意，將所駕駛之自小客車以45度斜角切入停放在警員吳財
    明所駕駛巡邏車前，阻礙警員吳財明駛離，而施以強暴，隨
    即下車敲打巡邏車駕駛座車窗，見警員吳財明搖下車窗，即
    接續對之出言恫稱：「你給我小心點」等語，而施以脅迫。
    警員吳財明以陳銘耀為妨害公務之現行犯，乃電請支援，並
    請聞訊趕至之警員蕭志宏、陳惠萍協助逮捕陳銘耀，陳銘耀
    仍承前妨害公務之犯意，接續向警員吳財明恫稱：「雖然我
    不知道你是誰，你給我小心點」等語，而施以脅迫。
二、案經臺南市政府警察局第第三分局報告臺灣臺南地方法院檢
    察署檢察官偵查後聲請以簡易判決處刑。
    理    由
一、本件認定事實所引用之後開被告陳銘耀以外之人於審判外之
    言詞及書面陳述併及卷內其他卷證資料，被告及其選任辯護
    人均未爭執其證據能力，並陳明同意作為本案之證據（見本
    院卷第29頁反面），此等證據資料製作取得查無違法情形，
    且與本件被告涉犯罪行之待證事實，具有關連性，核無證據
    力明顯過低之情由，本院審酌上開證據作成時之情況，認為
    適當，依刑事訴訟法第159條之5第1項、第2項規定傳聞例外
    之同意法則，自得作為證據使用。
二、訊據被告坦承於前揭時、地因警員吳財明於其經營檳榔攤前
    定點式站崗，因而於詢問警員吳財明時語氣較為激烈、聲音
    較大聲，然否認有將車斜停在巡邏車前，繼而對警員吳財明
    出言恫稱：「你給我小心點」、「雖然我不知道你是誰，你
    給我小心點」等語，被告選任辯護人為被告辯護稱：警員吳
    財明執行守望勤務未配備錄音錄影蒐證設備，在場警員無法
    說明究係合法執行何種勤務，將被告帶回派出所始研究以現
    行犯移送被告，顯非正常警察執行勤務，縱被告出言：「你
    給我小心點」等語，此非明確具體之惡害通知，警員並未因
    此因生畏懼，與妨害公務構成要件不合云云。然查：
  (一)前揭犯罪事實，業據證人即警員吳財明於偵查中及本院審理
    時結證確實（見偵查卷第20頁、本院卷第78頁至第84頁），
    證人即警員蕭志宏、陳惠萍於偵查中及本院審理時均結證稱
    ：被告臨上警車之際，以右手手指指著警員吳財明稱：「雖
    然我不知道你是誰，你給我小心點」等語（見偵查卷第20頁
    、本院卷第67頁、第72頁），證人蕭志宏、陳惠萍於本院審
    理時並均結證稱：到場時見被告車輛斜停擋在巡邏車左前方
    等語（見本院卷第69頁、第75頁反面、第76頁），並有證人
    吳財明、蕭志宏、陳惠萍當庭繪製現場圖在卷可稽（見本院
    卷第94頁至第96頁）。至證人即檳榔攤小姐邱芷涵於本院審
    理時結證：當時被告係過去問警員吳財明「為何一直跟我們
    ，這樣我們要如何做生意」，被告並未將車斜停在巡邏車前
    ，且被告亦未對警稱：「你給我小心點」、「雖然我不知道
    你是誰，你給我小心點」等語（見本院卷第58頁至第66頁）
    ，並有證人邱芷涵當庭繪製現場圖在卷可稽（見本院卷第93
    頁）。證人邱芷涵稱其當時距離被告及警員吳財明所在約5
    、6 公尺（見本院卷第58頁反面），惟證人吳明財證稱：當
    時檳榔攤小姐已經離開（見本院卷第82頁反面），證人蕭志
    宏證稱：當時未見到檳榔攤小姐（見本院卷第70頁正反面）
    ，證人陳惠萍證稱：當時未注意檳榔攤小姐是否在附近（見
    本院卷第76頁反面）。證人邱芷涵果若在場距離被告及警員
    吳財明所在僅約5、6公尺，證人蕭志宏、陳惠萍應無未見檳
    榔攤小姐或未注意之理，證人吳明財當時執行守望勤務，待
    檳榔攤小姐離開，即欲往下一檳榔攤執行守望勤務，對於檳
    榔攤小姐之所在自必密切觀察，其證稱：當時檳榔攤小姐已
    經離開，核與證人蕭志宏、陳惠萍證述情節相符，應屬可信
    ，則證人邱芷涵於案發時是否在場而全程目睹始末，即非無
    疑。依證人邱芷涵證詞及所繪製現場圖，被告駕駛車輛係正
    向停放在警員吳財明駕駛巡邏車前，且無礙於巡邏車駛出，
    然被告於警詢時陳稱：「…只是車子停在巡邏車前方，沒有
    停好…」等語（見警卷第3 頁反面），偵查中陳稱：「我停
    車可能稍微有傾斜，他說我是故意的，後來我要停好…」等
    語（見偵查卷第9 頁），顯然被告當時確有斜停車輛，須重
    新停好車輛情事，可見證人邱芷涵前揭證詞要與實情有所出
    入。再證人邱芷涵陳明自98年1 月起至99年12月止任職在被
    告經營之檳榔攤，至本院開庭時亦係由被告載伊前來（見本
    院卷第60頁反面、第65頁反面），顯見證人邱芷涵與被告曾
    長期有僱傭關係且交情匪淺，其證詞難免偏頗，自難憑為被
    告有利認定之依據。卷附現場相片顯示被告駕駛車輛正向緊
    靠路邊停放（見警卷第8 頁），證人陳惠萍、吳財明均證稱
    ：係要帶被告回派出所時，始請被告移車避免影響交通等語
    （見本院卷第76頁、第81頁），參諸前揭被告於警詢時及偵
    查中已坦承未停好車輛，停車可能稍微有傾斜情形，堪認前
    開相片應係被告移車後之情況，亦難以前揭相片為被告有利
    認定。被告陳稱：係因警員吳財明從嬌滴滴檳榔攤跟隨被告
    至俏護士檳榔攤，故將小姐放下車後，隨即去問警員吳財明
    為何要跟著我們等語（見本院卷第86頁反面），足見被告來
    意不善，衡以證人吳財明係警員，與被告素無仇怨，及被告
    確先有斜停車輛在警員吳財明所駕駛巡邏車前，阻礙警員吳
    財明駛離，而施以強暴，警員吳財明於被告行為後，隨即請
    求警力支援協助逮捕被告，被告於支援警力到場，猶對於警
    員吳財明出言脅迫等情，證人吳財明證稱被告下車後，見其
    搖下車窗，即對之出言恫稱：「你給我小心點」等語，自屬
    可信。證人吳財明、蕭志宏、陳惠萍所為證詞互核相符，並
    有警員吳財明出具職務報告、警員蕭志宏、陳惠萍出具職務
    報告、員警工作紀錄簿（見警卷第1頁至第2頁、第6頁至第7
    頁）在卷可佐，被告執詞否認犯罪，要屬卸責之詞，不足採
    信。
  (二)按刑法第135條第1項之罪，以對於公務員依法執行職務時施
    強暴、脅迫為要件。此之所謂施「強暴」，不以對於公務員
    之身體直接實施暴力為限，凡以公務員為目標，而對物或對
    他人施暴力，其結果影響及於公務員之執行職務者，亦屬之
    ；所稱「脅迫」，則指以侵害生命、身體、自由、名譽、財
    物之不法為目的之意思，通知對方足使其生恐怖之心之一切
    行為而言（最高法院84年度台非字第333 號判決、82年度台
    上字第608 號判決參照）。查證人吳財明當時係執行守望勤
    務，業據證人吳財明於本院審理時結證確實（見本院卷第78
    頁），並有臺南市政府警察局第三分局安中派出所勤務分配
    表（見警卷第5 頁）在卷可佐，被告亦明知警員吳財明係在
    執行職務中，竟駕駛車輛斜停於警員吳財明所駕駛巡邏車前
    ，阻擋巡邏車行進，妨害警員吳財明離去，自屬對於依法執
    行職務之警員施強暴。又「你給我小心點」核係一般恐嚇脅
    迫慣用之詞語，雖未言明將予以何種惡害，實際上若未依順
    行為人要求，常遭非法報復，致生命、身體、自由、名譽、
    財物有受侵害之危險，依社會一般觀念衡量，該等言詞應屬
    惡害之通知並足使人生畏佈心。被告下車對於警員吳財明揚
    稱：「你給我小心點」等語，核已該當對於依法執行職務之
    警員施脅迫。證人吳財明證稱：因被告恐嚇，伊確定要逮捕
    被告，故請求警力支援，並拉住要離開的被告等語（見本院
    卷第80頁、第81頁）。而被告係當場對於警員實施妨害公務
    行為，警員吳財明以被告為現行犯予以逮捕，並協同嗣後到
    場支援警員蕭志宏、陳惠萍等將被告帶回派出所，自未軼出
    依法執行職務之範圍，乃被告仍對於警員吳財明之出言恫稱
    ：「雖然我不知道你是誰，你給我小心點」等語，亦屬對於
    依法執行職務之警員施脅迫。又警察依法行使職權，包括執
    行搜索、扣押、拘提及逮捕等，自不限於警察勤務條例所定
    勤務方式，且警察職權行使法第29條規定得就警察行使職權
    時，當場陳述理由，表示異議者，限於同法第2 條所規定之
    範疇，即為達成其法定任務，於執行職務時，依法採取查證
    身分、鑑識身分、蒐集資料、通知、管束、驅離、直接強制
    、物之扣留、保管、變賣、拍賣、銷毀、使用、處置、限制
    使用、進入住宅、建築物、公共場所、公眾得出入場所或其
    他必要之公權力之具體措施等事項，不及於警察依刑事訴訟
    法相關規定進行搜索、扣押、逮捕、移送等犯罪偵查行為。
    再被告抗拒拘提、逮捕或脫逃者，得用強制力拘提或逮捕之
    ，但不得逾必要之程度，刑事訴訟法第90條亦有明文。警員
    吳財明以被告為妨害公務之現行犯予以逮捕，顯係依刑事訴
    訟法相關規定執行公務，與警察勤務條例所定警察勤務方式
    無關，亦非警察職權行使法第29條規定得當場表示異議以為
    救濟之範疇，被告選任辯護人徒以證人吳財明、蕭志宏、陳
    惠萍未能說明將被告帶回派出所符合警察勤務條例例所定何
    種警察勤務方式，當場未依警察職權行使法就被告異議予以
    救濟，而非正常警察執行勤務，即不該當妨害公務犯行云云
    ，顯然曲解警察執行公務侷限於警察勤務條例所定勤務方式
    ，且未能分辨警察行使警察職權行使法第2 條規定警察職權
    之救濟程序，屬行政法上即時強制之救濟，與警察依刑事訴
    訟法相關規定進行搜索、扣押、逮捕、移送等犯罪偵查行為
    之救濟不同，更無礙於警員吳財明當時係依法執行職務之判
    斷，所辯自不足取。證人吳財明、蕭志宏、陳惠萍依被告當
    時抗拒程度，決定是否施以強制力，核與刑事訴訟法第90條
    規定無悖，縱於執行逮捕過程中造成被告雙上肢及左下肢擦
    傷，形式上有合法之依據，仍屬合法之職務行為。又證人蕭
    志宏、陳惠萍就係在當場或返回派出所後認定被告係現行犯
    ，及當場有無宣告被告為現行犯予以逮捕等節，證述固有不
    一，惟證人蕭志宏、陳惠萍係嗣後陸續到場，並未自始目睹
    被告將車斜停在警員吳財明駕駛之巡邏車前並出言脅迫情形
    ，其於到場時未能立即斷定被告所為該當現行犯，殆至被告
    接續對於警員吳財明出言脅迫，認定被告為現行犯，將被告
    帶回派出所後研究確定以現行犯移送，尚與常情無違，難謂
    警員吳財明、蕭志宏、陳惠萍執行職務有何齟齬不妥。又警
    員吳財明執行守望勤務是否配備錄音錄影蒐證設備，顯與其
    是否為依法執行職務之公務員無涉，且顯無從以此推認被告
    並無妨害公務犯行。被告選任辯護人徒以警員吳財明執行守
    望勤務未配備錄音錄影蒐證設備，將被告帶回派出所始研究
    以現行犯移送被告，顯非正常警察執行勤務云云，亦與被告
    行為該當妨害公務之要件無關，均不足取。
  (三)綜上所述，本案事證已臻明確，被告犯行洵堪認定，應予依
    法論科。
三、核被告所為，係犯刑法第135條第1項之妨害公務執行罪。被
    告對於依法執行職務之警員吳財明出言恫稱：「你給我小心
    點」、「雖然我不知道你是誰，你給我小心點」等語，為對
    於公務員依法執行職務時當場施脅迫，聲請簡易判決處刑書
    認被告係成立恐嚇危害安全罪，容有未洽。被告在密切接近
    之時、地，先後對於依法執行職務之警員吳財明施以強暴及
    脅迫，依一般社會健全觀念，在時間差距上，尚難強行分開
    ，在刑法評價上，應視為數個舉動之接續施行，合為包括之
    一行為予以評價，論以一妨害公務執行罪。原審適用上開規
    定，並審酌被告僅因不滿員警執行守望勤務時，對其所經營
    之檳榔攤生意造成影響，竟對依法執行職務之員警施強暴脅
    迫，顯見其蔑視公權力之心態，所為殊不足取，且犯後猶矯
    飾其詞否認犯行，毫無悔意之態度，兼衡以其智識程度、生
    活狀況等一切情狀，量處4 月，並諭知易科罰金之折算標準
    ，經核認事用法均無違誤，量刑亦稱允當。被告提起上訴，
    猶執陳詞否認犯行，依上揭說明，為無理由，應予駁回。
據上論斷，應依刑事訴訟法第455 條之1第1項、第3項、第368條
條，判決如主文。
本案經檢察官李白松到庭執行職務。
中    華    民    國   100    年    12    月    30    日
                    刑事第二庭  審判長法  官  田幸艷
                                      法  官  鄭彩鳳
                                      法  官  熊祥雲
以上正本證明與原本無異。
不得上訴。
                                      書記官  林幸萱
中    華    民    國   100    年    12    月    30    日
附錄本案論罪科刑法條全文
中華民國刑法第135條第1項
對於公務員依法執行職務時，施強暴脅迫者，處三年以下有期徒
刑、拘役或三百元以下罰金。